臺北高等行政法院裁定　　　　　　　　　　　　　　　九十年度訴字第五○○六號
　　原　　　告　甲○○
　　被　　　告　行政院
　　代　表　人　乙○○院長）.
右當事人間因土地徵收事件，原告不服行政院中華民國九十年五月三十日台九十訴字
第○二八○八五號號訴願決定，提起行政訴訟，本院裁定如左：
    主  文
原告之訴駁回。
訴訟費用由原告負擔。
    理  由
一、按「訴願之提起，應自行政處分達到或公告期滿之次日起三十日內為之」、「訴
    願事件，提起訴願逾法定期間或未於訴願法第五十七條所定期間內補送訴願書者
    ，應為不受理之決定」，分別為訴願法第十四條第一項及第七十七條第二款所明
    定。又依原行政法院（現改制為最高行政法院）五十七年度判字第二０五號判例
    意旨所示：「未受原處分之送達者，其提起訴願之期間，應自知悉時起算」。
二、本件原告因土地徵收事件，對於下列三個行政處分提起撤銷之訴，並合併請求下
    開Ａ案違法徵收住宅用地為道路使用後，變更都市計劃，復未依法重行分割，將
    未用土地依法依原價發還所有權人，導致其後Ｂ、Ｃ二案徵收土地範圍錯誤，甚
    至衍生原告無法以建蔽率請得建造執照等之損害賠償。
  Ａ、被告機關五十一年五月十九日台五十一年內字第三一三八號令准徵收士林鎮○
      ○○段三角埔小段一九０地號、一九六地號土地案。
  Ｂ、被告機關七十七年六月二十日七七地字第六０七四四四號令准徵收士林區○○
      段○○段六三一地號土地案。
  Ｃ、被告機關七十七年六月二十九日台（七七）內地字第六一０六六八號令准徵收
      台北市○○區○○段三小段八一地號及同段四小段六三一地號土地案。
三、然查：
  Ａ、上開三個行政處分提起訴願之法定不變期間，計算如下：
    １、台五十一年內字第三一三八號令行政處分於五十一年七月二十七日通知原告
        之父杜武發，並自當日公告三十日。此有原告提出之前陽明山管理局通知影
        本可稽。計其提起訴願之期間，五十一年八月二十七日（公告期滿日）起算
        ，至五十一年九月二十六日即已屆滿。
    ２、七七地字第六０七四四四號令行政處分於七十七年十二月四日經台北市政府
        地政處以北市地四字第五０一一０號公告，公告期滿日為七十七年十二月四
        日，計其提起訴願之期間，應自七十七年十二月五日起算，至七十八年一月
        三日即已屆滿。又縱使原告未自公告中得知上情，原告在訴願補充理由書中
        亦自承，其最晚亦於八十八年四月間因為提存所之通知而得知上情，依上開
        判例意旨，其訴願期間亦早在八十八年五月間即已屆滿。
    ３、台（七七）內地字第六一０六六八號令行政處分於七十七年十二月二十五日
        經台北市政府地政處以北市地四字第五三０四九號公告，公告期滿日為七十
        七年十二月二十五日，計其提起訴願之期間，應自七十八年一月二十六日起
        算，計至七十八年二月二十四日即已屆滿。又縱使原告未自公告中得知上情
        ，原告在訴願補充理由書中亦自承，其最晚亦於八十八年四月間因為提存所
        之通知而得知上情，依上開判例意旨，其訴願期間亦早在八十八年五月間即
        已屆滿。
  Ｂ、原告遲至八十九年間始就上開三個行政處分提起訴願，有原告八十九年六月三
      十日訴願書、八十九年七月十八日之訴願補正理由書、八十九年八月十八日之
      訴願補正及理由書等書據附於訴願卷內可按，訴願決定以其訴願已逾法定不變
      期間，不予受理，自無不合。原告復對之提起行政訴訟，顯非合法，應予駁回
      。
  Ｃ、至於原告所辯：「其因知悉原處分違法事由在後，而依修正前訴願法第九條之
      規定提起訴願，故訴願並無逾期」一節，惟按修正前訴願法第九條之規定內容
      為「訴願自機關之行政處分書或決定書達到之次日起，應於三十日內提起之。
      第二條第二項規定之視同行政處分，人民得自該項所指之法定期限經過後滿十
      日之次日起，於三十日內提起訴願。訴願人因不可抗力，致逾期限者，得向受
      理訴願機關聲明理由，請求許可。」並無原告所言知悉處分違法在後，即可從
      知悉時起算其訴願法定不變期間，是其此部分主張於法無據，並此敘明。
  Ｄ、又查原告上開損害賠償之請求，既係以原處分應撤銷為前提，則依現行行政訴
      訟法第八條之規定，必須與原處分之撤銷訴訟一併請求，現其撤銷訴訟不合法
      ，此部分損害賠償之請求亦失所附麗，同屬起訴不合法，應以裁定駁回之。
三、依行政訴訟法第一百零七條第一項第十款、第一百零四條、民事訴訟法第九十五
    條、第七十八條，裁定如主文。
中　　　華　　　民　　　國　　九十一　　年　　　七　　　月　　三十一　　日
                                  臺北高等行政法院  第五庭
                                            審判長  法  官　葉百修
      　　　　　　　　　　　　　　　　　　　　      法　官　黃清光
      　　　　　　　　　　　　　　　　　　　　      法　官　帥嘉寶
右為正本係照原本作成。
如不服本裁定，應於送達後十日內向本院提出抗告狀（須按他造人數附繕本）。
中　　　華　　　民　　　國　　九十一　　年　　　七　　　月　　三十一　　日
                                                    書記官  林麗美
